ACORDAO-COMPLETO-2508354

ACÓRDÃO 16654/2021 ATA 34/2021 - PRIMEIRA CÂMARA

VISTO, relatado e discutido o ato de aposentadoria de José Almeida de Senna no cargo de Administrador no Ministério da Economia, submetido, para fins de registro, à apreciação do Tribunal de Contas da União - TCU.
ACORDAM os Ministros do Tribunal de Contas da União, reunidos em sessão da 1ª Câmara, com fundamento nos arts. 1º, inciso V, e 39, inciso II, da Lei 8.443/1992 c/c os arts. 1º, inciso VIII; 17, inciso III; 143, inciso II; e 259, inciso II, do Regimento Interno e ante as razões expostas pelo relator, em:
9.1. considerar legal para fins de registro o ato de concessão de aposentadoria de José Almeida de Senna no cargo de Administrador no Ministério da Economia; e
9.2. encaminhar   cópia   desta   decisão   ao Ministério da Economia e ao interessado, com a informação de que o inteiro teor deste acórdão e do relatório e do voto que o fundamentam está disponível no endereço eletrônico www.tcu.gov.br/acordaos.

Primeira Câmara

Ministério da Economia

3. Interessado: Jose Almeida de Senna (XXX.325.407-XX)

13.1. Ministros presentes: Benjamin Zymler (na Presidência), Vital do Rêgo e Jorge Oliveira (Relator).
13.2. Ministros-Substitutos presentes: Augusto Sherman Cavalcanti e Weder de Oliveira.

JORGE OLIVEIRA

Trata-se de ato de aposentadoria de José Almeida de Senna no cargo de Administrador no Ministério da Economia (peça 3) , submetido, para fins de registro, à apreciação do Tribunal de Contas da União - TCU, de acordo com o art. 71, inciso III, da Constituição Federal. O ato foi cadastrado e disponibilizado ao TCU por intermédio do Sistema e-Pessoal, na forma do art. 2º e 4º da Instrução Normativa - TCU 78/2018.
2.	A partir dos procedimentos de exame estabelecidos na Instrução Normativa - TCU 78/2018 e na Resolução - TCU 206/2007, a Secretaria de Fiscalização de Integridade de Atos e Pagamentos de Pessoal e de Benefícios Sociais - Sefip constatou (peça 5) a inclusão indevida de rubrica referente à incorporação de quintos/décimos de função de confiança.
3.	Conforme constou do ato encaminhado ao Tribunal (peça 3, p. 3) , o aposentado teria incorporado 1/10 da função de confiança FGR - 1 em razão de seu exercício entre 15/4/2010 e 30/5/2019, em desacordo, portanto, à legislação de regência. Nesse sentido, assim se manifestou a Sefip:
"9.2.1 Houve o registro de pelo menos uma rubrica com 'Denominação para análise pelo TCU = Vantagem de caráter pessoal (00561 - FGR-FUNC GRATIFICADA L 8216/91 (Vantagem de caráter pessoal - Incorporação de quintos/décimos de função) - R$ 368,42) .
A incorporação de quintos decorrente do exercício de funções comissionadas contemplam fração de quintos incorporados no período após 04/09/2001, não havendo registro, no ato, de que elas decorram de decisão judicial transitada em julgado. Neste caso, referida incorporação deverá ser suprimida dos respectivos proventos, considerando que ela não encontra amparo na legislação aplicada ao caso, nem mesmo no que restou decidido pelo STF no RE 638.115/CE. Nessa decisão, restou consignado que as parcelas de quintos incorporadas com base no exercício de funções comissionadas até 4/9/2001, fundamentadas em decisão administrativa ou em decisão judicial não transitada em julgado, deveriam ser transformadas em parcela compensatória destacada, a ser absorvida por quaisquer reajustes futuros. No caso concreto, a modulação dos efeitos constante na decisão do STF não se aplica, por constar incorporação de quintos pelo exercício de função comissionada após 4/9/2001.
[...]
9.4. Encaminhamento do ato:
9.4.1. Considerar ILEGAL e recusar registro do ato de Aposentadoria de JOSE ALMEIDA DE SENNA do quadro de pessoal do órgão/entidade Ministério da Economia, com base nos arts. 71, inciso III, da Constituição Federal, 1º, inciso V, e 39, inciso II, da Lei 8.443/1992 e 260, § 1º, do Regimento Interno.
9.4.2. Com fulcro no art. 262, caput, do Regimento Interno deste Tribunal, determinar ao órgão/entidade Ministério da Economia que: 
9.4.3. dê ciência, no prazo de quinze dias, contados da notificação, do inteiro teor desta deliberação ao interessado, alertando-o de que o efeito suspensivo proveniente da interposição de eventuais recursos junto ao TCU não o exime da devolução dos valores percebidos indevidamente, caso o recurso não seja provido.
9.4.4. promova a exclusão, no prazo 15 (quinze) dias, contados a partir da ciência desta deliberação, sujeitando-se a autoridade administrativa omissa à responsabilidade solidária, da rubrica apontada em face de manifesta ilegalidade, uma vez que o seu pagamento não encontra respaldo na jurisprudência deste Tribunal.
9.4.5. emita novo ato, livre da irregularidade ora apontada, em substituição ao ato de Aposentadoria de JOSE ALMEIDA DE SENNA, submetendo-o à nova apreciação por este Tribunal, na forma do artigo 260, caput, também do Regimento.
9.4.6. dispense a devolução dos valores indevidamente recebidos de boa-fé até a data da ciência do órgão/entidade Ministério da Economia, do acórdão que vier a ser proferido, com base no Enunciado 106 da Súmula da Jurisprudência do TCU."
4.	O Ministério Público junto ao Tribunal anuiu à manifestação da Sefip (peça 7) .
	É o relatório.

não há.

Procurador Marinus Eduardo De Vries Marsico

APOSENTADORIA. INCORPORAÇÃO REGULAR DE QUINTOS, CONSIDERANDO INFORMAÇÕES DO SIAPE. ATO LEGAL. REGISTRO.

APOSENTADORIA (APOS)

Secretaria de Fiscalização de Integridade de Atos e Pagamentos de Pessoal e de Benefícios Sociais (Sefip)

Trata-se de ato de aposentadoria de José Almeida de Senna no cargo de Administrador no Ministério da Economia (peça 3) , submetido, para fins de registro, à apreciação do Tribunal de Contas da União - TCU, de acordo com o art. 71, inciso III, da Constituição Federal.
2.	A Secretaria de Fiscalização de Integridade de Atos e Pagamentos de Pessoal e de Benefícios Sociais - Sefip constatou a inclusão indevida de rubrica referente à incorporação de quintos/décimos de função de confiança.
3.	Conforme constou do ato encaminhado ao Tribunal, o aposentado teria incorporado 1/10 da função de confiança FGR - 1 em razão de seu exercício entre 15/4/2010 e 30/5/2019, em desacordo, portanto, à legislação de regência. Assim, a Sefip, com a anuência do Ministério Público junto ao Tribunal, propôs considerar ilegal o ato em exame e a exclusão da rubrica irregular no novo ato a ser emitido.
4.	De fato, levando-se em conta as informações inseridas no sistema e-Pessoal (peça 3) , a incorporação da rubrica mencionada seria irregular. Contudo, minha assessoria realizou pesquisa no mapa de funções do interessado constante do Sistema Integrado de Administração de Pessoal - Siape e constatou o exercício da mencionada função entre 12/10/1977 e 11/10/1979. Dessa forma, seria devida a incorporação de até 2/5 da função pelo interessado.
5.	Assim, o ato em exame deve ser considerado legal e ter seu registro efetivado.
	Ante o exposto, VOTO pela adoção da minuta de acórdão que submeto a este Colegiado.
TCU, Sala das Sessões, em 28 de setembro de 2021.
JORGE OLIVEIRA 
Relator